【裁判字號】    98,易,3571
【裁判日期】    990806
【裁判案由】    竊盜
【裁判全文】
臺灣臺中地方法院刑事判決              98年度易字第3571號
公  訴  人  臺灣臺中地方法院檢察署檢察官
被      告  庚○○
上列被告因竊盜案件，經檢察官提起公訴（98年度偵字第23133
號），被告於本院準備程序就被訴事實為有罪之陳述，經本院合
議庭裁定改行簡式審判程序，判決如下：
    主    文
庚○○犯如附表所示之竊盜罪，共捌罪，均累犯，各處如附表「
所犯罪名及應處之刑」欄所示之刑。應執行有期徒刑壹年肆月，
如易科罰金，以新臺幣壹仟元折算壹日。
    犯罪事實
一、庚○○曾因犯誣告、公共危險等罪，經臺灣高等法院臺中分
    院分別判處有期徒刑2月、4月，復經臺灣高等法院臺中分院
    裁定應執行有期徒刑5月確定，送監執行，於民國96年3月13
    日縮刑期滿執行完畢。詎其仍不知反省，竟意圖為自己不法
    之所有，各基於竊盜之犯意，於附表所示之時、地，以附表
    所示之方式，竊取如附表所示之人所有之財物。嗣經警先於
    98年9月19日23時許，警方因查出庚○○涉有附表編號7所示
    竊盜丙○○腳踏車之嫌疑，而至庚○○位於臺中縣大肚鄉○
    ○路○段854巷95之10弄26號詢問庚○○，洪棋燈即坦承曾竊
    取丙○○之腳踏車，並主動帶同警至彰化縣彰化市○○路○
    段379號，起出丙○○所遭竊之腳踏車1部；隨後再帶員警至
    其前址住處，起出如附表編號7所示之腳踏車，並於有偵查
    犯罪權限之員警發覺犯罪事實及犯罪人之前，主動向員警黃
    一志自首行竊附表編號1、2、3、4、6所示之腳踏車，並願
    接受裁判。再於98年9月23日21時30分許，警方因接獲報案
    稱庚○○與鄰居有糾紛，而前往庚○○前址住處時，發現庚
    ○○家中有1部未懸掛車牌之重機車（車牌號碼152-DNL號）
    ，因警知庚○○平日並無交通工具，懷疑可能是其竊盜所得
    之贓物，而詢問庚○○，庚○○於有偵查犯罪權限之員警發
    覺犯罪事實及犯罪人前，主動向警員黃一志、張榮一自首行
    竊附表編號8所示之機車，並交出一併竊得之鑰匙1串（共4
    支）予警扣案，且同時自首行竊附表編號5所示之腳踏車，
    並交出竊盜所得之腳踏車供警扣案，而願接受裁判。
二、案經臺中縣警察局烏日分局報請臺灣臺中地方法院檢察署檢
    察官偵查起訴。
    理    由
一、按除被告所犯為死刑、無期徒刑、最輕本刑為3年以上有期
    徒刑之罪或高等法院管轄第一審案件者外，於刑事訴訟法第
    273條第1項程序進行中，被告先就被訴事實為有罪之陳述時
    ，審判長得告知被告簡式審判程序之旨，並聽取當事人、代
    理人、辯護人及輔佐人之意見後，裁定進行簡式審判程序；
    除簡式審判程序及簡易程序案件外，第一審應行合議審判，
    刑事訴訟法第273之1條第1項、第284條之1分別定有明文。
    查本件被告庚○○所犯係死刑、無期徒刑、最輕本刑為3年
    以上有期徒刑或高等法院管轄第一審案件以外之罪，並於本
    院行準備程序時就被訴事實為有罪之陳述，本院合議庭依前
    揭規定，經評議結果，裁定改由受命法官獨任行簡式審判程
    序。又簡式審判程序之證據調查，依刑事訴訟法第273條之2
    規定，不受同法第159條第1項審判外陳述排除之限制，再被
    告對於卷內之各項證據，亦不爭執證據能力，故卷內所列之
    各項證據，自得作為證據，合先敘明。
二、又按刑事訴訟法第130條明定：檢察官、檢察事務官、司法
    警察官或司法警察逮捕被告、犯罪嫌疑人或執行拘提、羈押
    時，雖無搜索票，得逕行搜索其身體、隨身攜帶之物件、所
    使用之交通工具及其立即可觸及之處所。同法第131條之1復
    規定：搜索，經受搜索人出於自願性同意者，得不使用搜索
    票。但執行人員應出示證件，並將其同意之意旨記載於筆錄
    。復按現行犯，不問何人得逕行逮捕之，因持有兇器、贓物
    或其他物件、或於身體、衣服等處露有犯罪痕跡，顯可疑為
    犯罪人者，以現行犯論，又被告抗拒拘提、逮捕或脫逃者，
    得用強制力拘提或逮捕之，但不得逾必要之程度，刑事訴訟
    法第88條第1項、第3項第2款、第90條定有明文。查本件被
    告庚○○既有竊取附表編號7、8之事實，經警接獲報案前往
    被告住處處理時，發現被告住處藏放有上開竊得之贓物機車
    ，被告於持有贓物之際為人查覺，客觀上顯可疑為犯罪人，
    自屬準現行犯（臺灣高等法院94年度上易字第2307號刑事判
    決參照），因之，到場員警黃一志逕行逮捕被告，即無違背
    法定程序，依法自可執行附帶搜索；又附表編號1至6所示之
    腳踏車，既被告係自行提出並向到場之員警黃一志、張榮一
    等人自首此部分竊盜犯行，是員警此部分扣押，亦無違法定
    程序，併先敘明。
三、訊據被告庚○○對於前揭犯罪事實均坦承不諱，且據證人壬
    ○○、乙○○、己○○、丁○○、辛○○、戊○○、丙○○
    、甲○○等人於警詢時證述明確，復有搜索扣押筆錄1份、
    扣押筆錄2份、扣押物品目錄表3份、贓物認領保管單8張、
    刑案現場測繪1份、自行車同意接受防竊刻碼申請表、腳踏
    車保證書、臺中縣警察局車輛尋獲電腦輸入單各1份、腳踏
    車刻碼照片2份及查獲後蒐證照片等在卷可稽。至被告雖有
    罹患情感性精神病，惟經本院送行政院衛生署草屯療養院鑑
    定結果，認被告之精神狀態為酒精濫用及精神官能性憂鬱症
    ，而被告於98年6月至9月間之犯行時之精神狀態，因無相關
    佐證以判定行為時之精神狀態是否達心神喪失或精神耗弱程
    度，然被告因長期酒精濫用，理應知悉酒精對其思考、判斷
    能力及身體之影響，另精神官能性憂鬱症於學理及臨床上觀
    察，並不會影響是非判斷並依其判斷而行為的能力，因此被
    告行為時之精神狀態，雖可能受酒精濃度高低不等之影響，
    致其思考、判斷能力及自我控制能力有所缺損，但應考慮該
    狀況為自行招致行為所致，有行政院衛生署草屯療養院99年
    6月10日草療精字第3787號函及附件之精神鑑定報告書1份在
    卷可稽，足認被告所罹患之精神官能性憂鬱症疾病，並無因
    此造成不能或顯著減低其辨識行為違法或欠缺依其辨識而行
    為之能力，縱被告因酒後身體酒精濃度高低不等有影響其思
    考、判斷能力及自我控制能力有所缺損，然此部分仍屬被告
    自行招致行為所致，依刑法第19條第3項之規定，仍無從為
    有利於被告之認定。又被告竊取附表所示之腳踏車、機車既
    遂，其顯有為自己不法所有之意圖。被告之自白核與事實相
    符。本案事證明確，被告犯行均堪認定。
四、核被告所為，均係犯刑法第320條第1項之竊盜罪。被告所犯
   附表所示8次竊盜犯行，犯意個別，構成要件不同，應予分論
   併罰。又查，被告前因犯誣告、公共危險等罪，經臺灣高等
   法院臺中分院分別判處有期徒刑2月、4月，復經臺灣高等法
   院臺中分院裁定應執行有期徒刑5月確定，送監執行，於96年
   3月13日縮刑期滿執行完畢，有臺灣高等法院被告前案紀錄表
   1份在卷可參，其受徒刑執行完畢後，5年以內故意再犯本件
   最重本刑為有期徒刑以上之罪，均為累犯，應依刑法第47條
   第1項之規定各加重其刑。再按刑法第62條之所謂發覺，係指
   有偵查犯罪職權之公務員已知悉犯罪事實與犯罪之人而言，
   而所謂知悉，固不以確知其為犯罪之人為必要，但必其犯罪
   事實，確實存在，且為該管公務員所確知，始屬相當。如犯
   罪事實並不存在而懷疑其已發生，或雖已發生，而為該管公
   務員所不知，僅係推測其已發生而與事實巧合，均與已發覺
   之情形有別，最高法院75年臺上字第1634號著有判例要旨可
   資參照。且按刑法第62條所規定之自首，係以犯人在犯罪未
   發覺前，向該管公務員自承犯罪，而受法律之裁判為要件。
   所謂未發覺，乃指犯罪事實未為有偵查犯罪職權之公務員發
   覺，或犯罪事實雖已發覺，而犯人為誰，尚不知者而言。而
   向該管公務員自承其犯罪，不以先自向該公務員告知為必要
   ，即受追問時，告知其犯罪仍不失為自首。刑法第62條所規
   定之自首，係以犯人在犯罪未發覺前，向該管公務員自承犯
   罪，而受法律之裁判為要件。所謂未發覺，乃指犯罪事實未
   為有偵查犯罪職權之公務員發覺，或犯罪事實雖已發覺，而
   犯人為誰，尚不知者而言。而向該管公務員自承其犯罪，不
   以先自向該公務員告知為必要，即受追問時，告知其犯罪仍
   不失為自首（最高法院92年度臺上字第487號刑事判決參照）
   。查，本件被告就附表編號1、2、3、4、6所示竊盜犯行，係
   警於98年9月19日就被害人丙○○遭竊一事到場處理時，被告
   經員警在場發現有其餘腳踏車追問來源時，被告告知均為其
   所行竊，另被告就附表編號5所示犯行，亦係員警於98年9月
   23日因接獲他人報案稱被告與鄰居發生糾紛到場處理時，發
   現被告住處有機車詢問被告機車來源時，被告即告知附表編
   號8之機車為其所行竊，並告知員警另有行竊附表編號5所示
   之腳踏車，有臺中縣警察局烏日分局98年9月24日員警職務報
   告1份在卷可憑，是本件有偵查權限之員警到場時，就被告所
   犯附表編號1、2、3、4、5、6、8所示竊盜犯行既無所知時，
   被告即告知竊盜犯行且不逃避接受裁判，揭諸上開最高法院
   判例要旨及裁判，應認被就附表編號1、2、3、4、5、6、8
   所示犯行，核與自首要件相符，應依刑法第62條前段之規定
   減輕其刑。另被告雖有罹患情感性精神病，惟經本院送行政
   院衛生署草屯療養院鑑定結果，認被告之精神狀態為酒精濫
   用及精神官能性憂鬱症，而被告於98年6月至9月間之犯行時
   之精神狀態，因無相關佐證以判定行為時之精神狀態是否達
   心神喪失或精神耗弱程度，然被告因長期酒精濫用，理應知
   悉酒精對其思考、判斷能力及身體之影響，另精神官能性憂
   鬱症於學理及臨床上觀察，並不會影響是非判斷並依其判斷
   而行為的能力，因此被告行為時之精神狀態，雖可能受酒精
   濃度高低不等之影響，致其思考、判斷能力及自我控制能力
   有所缺損，但應考慮該狀況為自行招致行為所致，有行政院
   衛生署草屯療養院99年6月10日草療精字第3787號函及附件之
   精神鑑定報告書1份在卷可稽，足認被告所罹患之精神官能性
   憂鬱症疾病，並無因此造成不能或顯著減低其辨識行為違法
   或欠缺依其辨識而行為之能力，縱被告因酒後身體酒精濃度
   高低不等有影響其思考、判斷能力及自我控制能力有所缺損
   ，然此部分仍屬被告自行招致行為所致，依刑法第19條第3項
   之規定，仍無從為有利於被告之認定。被告就附表編號1、2
   、3、4、5、6、8所示犯行，有前開刑之加重減輕事由，應依
   法先加重後減輕之。爰審酌被告前有多次竊盜犯行，本次又
   再犯8件竊盜案，並其有酒精濫用及精神官能性憂鬱症，所竊
   取之財務價值，且經被害人領回，犯罪所生危害程度尚屬輕
   微，及犯後坦承犯行，態度良好等一切情狀，各量處如主文
   所示之刑，並定期應執行之刑及諭知易科罰金之折算標準。
據上論斷，應依刑事訴訟法第273條之1第1項、第299條第1項前
段，刑法第320條第1項、第47條第1項、第62條前段、第51條第5
款，刑法施行法第1條之1，判決如主文。
中    華    民    國    99    年    8    月     6     日
                    刑事第六庭  法  官  戴博誠
上正本證明與原本無異。
如不服本判決，應於送達後10日內向本院提出上訴狀（須附繕本
），上訴於臺灣高等法院臺中分院。
上訴書狀如未敘述理由，應於上訴期間屆滿後20日內補提理由書
於本院。
                                書記官  林政佑
中    華    民    國    99    年    8    月     6     日
表
┌─┬──────┬────────┬───┬────────┬────┬─────────────────┐
│編│時        間│地            點│被害人│    犯罪方式    │竊得之物│        所犯罪名及應處之刑        │
│號│（中華民國）│                │      │                │        │                                  │
├─┼──────┼────────┼───┼────────┼────┼─────────────────┤
│1 │98年5月間某 │臺中縣大肚鄉沙田│壬○○│被告見被害人之腳│捷安特牌│庚○○竊盜，累犯，處有期徒刑月，│
│  │日某日凌晨1 │路1段280號附近  │      │踏車未上鎖且無人│腳踏車1 │如易科罰金，以新臺幣壹仟元折算壹日│
│  │時許        │                │      │看管，而徒手竊取│部（車身│。                                │
│  │            │                │      │之              │號碼F/NC│                                  │
│  │            │                │      │                │58CE，已│                                  │
│  │            │                │      │                │發還）  │                                  │
├─┼──────┼────────┼───┼────────┼────┼─────────────────┤
│2 │98年6月間某 │臺中縣大肚鄉沙田│乙○○│被告見被害人之腳│捷安特牌│庚○○竊盜，累犯，處有期徒刑月，│
│  │日19時許    │路1段428巷5之29 │      │踏車未上鎖且無人│腳踏車1 │如易科罰金，以新臺幣壹仟元折算壹日│
│  │            │弄28號          │      │看管，而徒手竊取│部（車型│。                                │
│  │            │                │      │之              │CS800， │                                  │
│  │            │                │      │                │已發還）│                                  │
├─┼──────┼────────┼───┼────────┼────┼─────────────────┤
│3 │98年7月1日17│臺中縣大肚鄉沙田│己○○│被告見被害人之腳│JASPER牌│庚○○竊盜，累犯，處有期徒刑月，│
│  │時許前某時  │路1段854巷95之10│      │踏車未上鎖且無人│腳踏車1 │如易科罰金，以新臺幣壹仟元折算壹日│
│  │            │弄28號          │      │看管，而徒手竊取│部（刻碼│。                                │
│  │            │                │      │之              │編號L418│                                  │
│  │            │                │      │                │8963，已│                                  │
│  │            │                │      │                │發還）  │                                  │
├─┼──────┼────────┼───┼────────┼────┼─────────────────┤
│4 │98年7月間某 │臺中縣大肚鄉沙田│丁○○│被告見被害人之腳│C-NEW牌 │庚○○竊盜，累犯，處有期徒刑月，│
│  │日19時許    │路1段428巷附近  │      │踏車未上鎖且無人│腳踏車1 │如易科罰金，以新臺幣壹仟元折算壹日│
│  │            │                │      │看管，而徒手竊取│部（已發│。                                │
│  │            │                │      │之              │還）    │                                  │
├─┼──────┼────────┼───┼────────┼────┼─────────────────┤
│5 │98年9月16日 │彰化縣彰化市彰南│辛○○│被告見被害人之腳│捷安特牌│庚○○竊盜，累犯，處有期徒刑月，│
│  │後某時      │路2段73巷18號   │      │踏車無人看管，而│腳踏車1 │如易科罰金，以新臺幣壹仟元折算壹日│
│  │            │                │      │徒手竊取之      │部（已發│。                                │
│  │            │                │      │                │還）    │                                  │
├─┼──────┼────────┼───┼────────┼────┼─────────────────┤
│6 │98年9月16日 │彰化縣彰化市仁愛│戊○○│被告見被害人之腳│捷安特牌│庚○○竊盜，累犯，處有期徒刑月，│
│  │20時31分前某│路118號前       │      │踏車無人看管，而│腳踏車1 │如易科罰金，以新臺幣壹仟元折算壹日│
│  │時          │                │      │徒手竊取之      │部及密碼│。                                │
│  │            │                │      │                │鎖1條（ │                                  │
│  │            │                │      │                │已發還）│                                  │
├─┼──────┼────────┼───┼────────┼────┼─────────────────┤
│7 │98年9月18日 │臺中縣大肚鄉沙田│丙○○│被告見被害人之腳│美利達牌│庚○○竊盜，累犯，處有期徒刑肆月，│
│  │中午12時許  │路1段160號      │      │踏車未上鎖且無人│腳踏車1 │如易科罰金，以新臺幣壹仟元折算壹日│
│  │            │                │      │看管，而徒手竊取│部（車身│。                                │
│  │            │                │      │之              │號碼PL8H│                                  │
│  │            │                │      │                │1672，已│                                  │
│  │            │                │      │                │發還）  │                                  │
├─┼──────┼────────┼───┼────────┼────┼─────────────────┤
│8 │98年9月23日 │彰化縣彰化市南校│甲○○│被告見被害人所有│車牌號碼│庚○○竊盜，累犯，處有期徒刑肆月，│
│  │18時40分許  │街148號前       │      │之車牌號碼152-DN│152-DNL │如易科罰金，以新臺幣壹仟元折算壹日│
│  │            │                │      │L號重機車之車鑰 │號重機車│。                                │
│  │            │                │      │未拔下，且無人看│1部及鑰 │                                  │
│  │            │                │      │管，而徒手竊取之│匙1串（4│                                  │
│  │            │                │      │，得手後供己代步│支）（均│                                  │
│  │            │                │      │用，且將車牌丟棄│已發還）│                                  │
│  │            │                │      │於大肚溪中      │        │                                  │
└─┴──────┴────────┴───┴────────┴────┴─────────────────┘

司法院資訊處製作；財團法人民間司法改革基金會備份。
